【裁判字號】    99,聲,2121
【裁判日期】    991123
【裁判案由】    聲請撤銷或變更處分
【裁判全文】
臺灣高雄地方法院刑事裁定              99年度聲字第2121號
聲  請  人
即  被  告  蔡明亨
選任辯護人  萬維堯律師
上列聲請人即被告因違反毒品危害防制條例案件（99年度訴字第
112 號），不服本院受命法官於民國99年9 月28日所為之羈押處
分，聲請撤銷或變更，本院合議庭裁定如下：
    主  文
聲請駁回。
    理  由
一、本件聲請人即被告蔡明亨因違反毒品危害防制條例案件，前
    經本院認為販賣第一級毒品海洛因及第二級毒品安非他命嫌
    疑重大，且被告否認犯行，有相關理由足認有勾串共犯或湮
    滅證據之虞，有刑事訴訟法第第101 條第1 項第2 、3 款之
    情形，非予羈押，顯難進行審判、執行，而有羈押之必要，
    於民國99年1 月22日執行羈押；復於同年4 月13日以被告所
    犯為最輕本刑5 年以上有期徒刑之罪，被告既可預期有遭判
    重刑之可能，則有逃亡或湮滅證據、勾串共犯、證人之高度
    可能，且現尚有證人林俞成未到庭作證，被告羈押之原因仍
    然存在，並裁定自99年4 月22日起，延長羈押2 月。嗣被告
    因毒品危害防制條例案件，經臺灣高雄地方法院檢察署檢察
    官於99年5 月31日借執行，並於執行完畢前，經本案受命法
    官訊問後，認被告因販賣第一、二級毒品罪，經本院判處有
    期徒刑在案，並定應執行刑有期徒刑22年，所犯為最輕本刑
    5 年以上有期徒刑之重罪，為確保日後審判之進行，仍有羈
    押之必要，裁定自99年9 月30日起接押。
二、聲請意旨略以：本案已辯論終結並宣判，被告應無串供、湮
    滅證物、逃亡及反覆實施之行為，被告家中尚有要事待處理
    、60餘歲母親亟需照料，又被告所涉之罪，固為最輕本刑為
    5 年以上之罪，惟仍須視是否有非予羈押，顯難進行追訴、
    審判或執行之情形，及是否有羈押之必要性。本案並無任何
    證據顯現被告有非予羈押顯難進行審判之情形，且羈押乃係
    對被告基本權利重大損害之手段，應選擇干預基本權最小者
    為之，因被告並無逃亡之虞，以具保方式，即可代替其到庭
    應訊，故實無羈押之必要，爰依法提起抗告，請求撤銷原裁
    定等語。
三、按對於審判長、受命法官、受託法官或檢察官所為羈押之處
    分有不服者，受處分人得聲請其所屬法院撤銷或變更之；該
    項聲請期間為5 日，自為處分之日起算，其為送達者，自送
    達後起算；又得為撤銷或變更之聲請而誤為抗告者，視為已
    有聲請。刑事訴訟法第416 條第1 項第1 款、第3 項、第41
    8 條第2 項分別定有明文。再按抗告法院認為抗告無理由者
    ，應以裁定駁回之，該條規定於依第416 條聲請撤銷審判長
    、受命法官、受託法官或檢察官所為各項處分時，亦有所準
    用，同法第412 條、第416 條第4 項亦規定甚明。查本件羈
    押係由本院受命法官於被告另案執行完畢，行將出監之際，
    經訊問被告後所為之裁定，核係受命法官所為之羈押處分，
    本應以聲請撤銷或變更為不服該處分之救濟方法（即一般所
    謂「準抗告」），被告及其選任辯護人均具狀表明抗告之旨
    ，惟係誤聲請撤銷或變更處分為抗告，揆諸上開說明，應視
    為已有撤銷或變更原處分之聲請，合先敘明。
四、又被告前經本院受命法官訊問後，認為涉犯毒品危害防制條
    例第4 條第1 、2 項嫌疑重大，有刑事訴訟法第101 條第1
    項第3 款之情形，為確保日後審判之進行，仍有羈押之必要
    ，於99年9 月30日執行羈押，有訊問筆錄、押票及臺灣高等
    法院在監在押全國紀錄表各1 份在卷可稽，並經核閱本院99
    年度訴字第112 號卷宗屬實。經查：
  (一)被告雖於偵查及本院準備程序中均否認有何販賣第一、二級
    毒品之犯行，惟審酌證人林俞成於警詢時證述曾向被告以新
    臺幣（下同）3,500 元購買購買海洛因等詞；證人蔡典晏於
    警詢及偵查中亦證述向被告購買甲基安非他命，並交付2,50
    0 元等語；另證人趙彥人於警詢中復證述在高雄市○○區○
    ○路中國人理容院附近，以2,000 元向被告購買，卻買到品
    質不好的半台錢海洛因等詞綦詳，復有卷附之搜索扣押筆錄
    、扣押物品目錄表、採證照片、被告使用門號0000000000行
    動電話之通訊監察譯文及被告所有扣案之電子磅秤2 台（經
    檢驗後，外觀黑色之電子磅秤：呈甲基安非他命及海洛因陽
    性反應；外觀銀色之電子磅秤：呈甲基安非他命反應）可佐
    。另扣案之粉末2 包（合計淨重0.70公克，空包裝總重0.68
    公克）經送驗結果認均含第一級毒品海洛因成分；另扣案白
    色結晶1 包（驗前淨重4.54公克，驗後淨重4.53公克），經
    送驗結果，檢出第二級毒品甲基安非他命，有法務部調查局
    濫用藥物實驗室98年11月17日調科壹字第09823031020 號鑑
    定書、高雄市立凱旋醫院98年10月16日高凱醫驗字第11418
    號濫用藥物檢驗鑑定書在卷可按，足見被告販賣第一、二級
    毒品之嫌疑重大無訛。
  (二)又本案證人雖均已到庭作證，而無勾串共犯或證人之虞，惟
    被告曾因違反毒品防制條例案件經臺灣高等法院高雄分院判
    處有期徒刑6 月確定未到案執行，經臺灣高雄地方法院檢察
    署發布通緝在案，並經臺灣臺北地方法院檢察署執行結案，
    有臺灣高等法院被告前案紀錄表在卷可稽。是以被告受上開
    短期自由刑即未按時到案，且經發布通緝後始遭逮捕，並非
    自行到案而接受執行之情狀，而被告甫經本院判處應執行有
    期徒刑22年在案，其所受罪刑之宣告非輕，則依客觀、正常
    之社會通念，其逃匿以規避日後審判程序進行及刑罰執行有
    相當高或然率存在，足認有相當理由認被告有逃亡之虞，若
    命具保、責付或限制住居等侵害較小之手段，均不足以確保
    審判或執行程序之順利進行。況本案尚未確定，於現階段之
    訴訟程序中，審酌被告所涉各項情節，為確保訴訟程序之進
    行，尚無羈押以外之方法得以代替。從而，原審受命法官審
    閱全卷後，為確保日後審判之進行，認被告有刑事訴訟法第
    101 條第1 項第1 款、第3 款之羈押原因及必要，而為羈押
    被告之處分，雖未明確敘明確保日後審判進行之理由，惟原
    審於延長羈押之理由中敘明：被告預期判重刑之可能，有逃
    亡之高度可能…非予羈押，顯難進行審判、執行等詞明確，
    復經本院審酌上情後，認被告確有相當理由有逃亡之虞，為
    確保日後審判之進行，仍有繼續羈押之必要，是原審所為之
    羈押處分，自無悖於法。
五、綜上所述，原審受命法官法院審酌全案卷證，為確保日後審
    判之進行，認被告有依刑事訴訟法第101 條第1 項第1 款、
    第3 款予以羈押之必要，經核並無重大違誤。被告執前開情
    詞，指摘原裁定不當，尚難認有理由。再審酌被告所涉販賣
    第第一、二級毒品行為乃毒品禍害之源頭，非僅多數人之生
    命、身體受其侵害，社會、國家之法益亦不能免，為害之鉅
    ，衡諸比例原則，爰認尚有羈押之必要，本件羈押原因尚未
    消滅，所請撤銷羈押，為無理由，應予駁回。
據上論斷，應依刑事訴訟法第416 條第4 項、第412 條、第220
條，裁定如主文。
中    華    民    國    99    年    11    月    23    日
                  刑事第十一庭  審判長法  官 李代昌
                                      法  官 鄭  瑋
                                      法  官 林正忠
以上正本證明與原本無異。
不得抗告。
中    華    民    國    99    年    11    月    23    日
                                      書記官  劉甄庭

司法院資訊處製作；財團法人民間司法改革基金會備份。
